臺灣新竹地方法院刑事判決　　　　　　　　　　　　　九十一年度訴字第六六號
　　公　訴　人　臺灣新竹地方法院檢察署檢察官
　　被　　　告　乙○○
右列被告因偽造文書等案件，經檢察官提起公訴（九十一年度偵緝字第一九二號），
本院判決如左：
    主  文
乙○○行使偽造私文書，足以生損害於他人，處有期徒刑陸月，如易科罰金，以佰
元折算壹日。
房屋租賃契約書上偽造之「張有成」署名共貳枚，均沒收。
    事  實
一、乙○○因自己欲購新屋缺錢，又因故知悉甲○○、廖文相夫婦有意購屋，而其住
    處附近之桃園縣中壢市內厝里內厝子一六九之二二號房屋恰欲出售，竟意圖為自
    己不法所有，於民國八十六年三、四月間某日，在新竹縣關西鎮石光里六鄰石岡
    子五０號廖文相之父親住處內，向甲○○、廖文相夫婦二人佯稱可為其等以新臺
    幣（下同）三百五十萬元購買上開房屋，為取信其夫婦二人，乙○○還帶領廖文
    相至該處看屋，使甲○○、廖文相夫婦陷於錯誤，信以為該處房屋之屋主確欲以
    三百五十萬元出售，而聽從乙○○指示，由甲○○陸續於附表所示之時間，自金
    門郵局匯入如附表所示之金錢予乙○○在中壢市之郵局戶頭內，惟載朝棟取得上
    開匯款後，卻以之繳納自己另在中壢市○○路○段所購房屋之各期款項；因甲○
    ○及廖文相夫婦未住新竹縣地區，所欲購買之上開房屋並不供自己居住，故委託
    乙○○就該屋處理出租事宜，乙○○為掩飾其上開詐騙行為，並促使甲○○能繼
    續匯款，復基於行使偽造私文書之犯意，於同年七月一日在位於中壢市內厝里某
    處其任職之工廠宿舍內，偽造「張有成」之署名於房屋租賃契約之私文書上，而
    偽造「張有成」欲與甲○○訂立房屋租賃契約書共二份，並於當日在上開廖文相
    父親位於關西鎮之住處內，持向甲○○及廖文相夫婦二人訛稱有一「張有成」之
    人欲承租上開甲○○與廖文相所購之房屋而行使之，甲○○不疑有他，誤認其所
    購之房屋已與「張有成」簽訂租賃契約，又陸續匯款予乙○○之戶頭內，足生損
    害於甲○○。嗣甲○○因數次聯絡乙○○欲辦理房屋過戶事宜均未果，而向中壢
    市內厝里內厝子一六九之二二屋主羅春玲查詢後，始知受騙，共計損失如附表所
    示之金額一百萬元（起訴書誤載為一百八十萬元）。
二、案經甲○○訴由臺灣新竹地方法院檢察署檢察官偵查起訴。
    理  由
一、訊據被告乙○○對於右揭犯行坦白承認，並經告訴人甲○○指訴明確，核與證人
    羅春玲於偵查中證述之情節相符，復有如附表所示日期之郵政國內匯款執據影本
    共十二紙、房屋租賃契約書影本一紙、及嗣後被告欲賠償告訴人購屋款所簽發面
    額為一百八十萬元及八十萬元之本票影本二紙在卷可證，被告自白與事實相符，
    本件事證明確，被告犯行堪予認定。
二、核被告乙○○所為，係犯刑法第二百十六條、第二百十條之行使偽造私文書罪及
    第三百三十九條第一項詐欺取財罪。被告偽造「張有成」署名為偽造私文書之部
    分行為，而偽造私文書之低度行為又為行使之高度行為所吸收，均不另論罪。被
    告先後多次以各種辦理房屋過戶事宜之理由使告訴人就附表所示之時間多次匯款
    至被告戶頭而由被告領取之行為，係基於單一詐欺犯意下之接續行為，應只論以
    一罪。被告所犯上開行使偽造私文書罪與詐欺取財罪間，有方法目的之牽連關係
    ，應從一重以行使偽造私文書罪處斷。又被告犯罪後，刑法第四十一條業於九十
    年一月四日修正，其第一項前段為「犯最重本刑為五年以下有期徒刑以下之刑之
    罪，而受六個月以下有期徒刑或拘役之宣告，因身體、教育、職業、家庭之關係
    或其他正當事由，執行顯有困難者，得以一元以上三元以下折算一日，易科罰金
    。」並於同年月十日公布施行，於同年月十二日生效，比較新舊法之規定，以變
    更後之新法對被告有利，依刑法第二條第一項前段之規定，自應適用裁判時之新
    法。爰審酌被告乃因己購屋缺錢花用，竟利用告訴人夫婦在遠地不易就近管理、
    查視之機會，將告訴人匯款購屋之金錢用以自己購屋付款，破壞告訴人對其之信
    任，及其犯罪目的、手段、對告訴人造成之損害程度且至今未與告訴人達成和解
    ，及犯罪後尚能坦白承認犯行等一切情狀，量處如主文第一項所示之刑，並諭知
    易科罰金之折算標準。房屋租賃契約書上偽造之「張有成」署名共二枚，應依刑
    法第二百十九條規定宣告沒收，又被告供陳共偽造上開「張有成」署名之租賃契
    約書二份，惟其所收執之租賃契約書一份已丟棄，為免將來執行困難，爰不就已
    丟棄之租賃契約書上偽造之署押宣告沒收，併此敘明。
據上論斷，應依刑事訴訟法第二百九十九條第一項前段，刑法第二條第一項前段、第
二百十六條、第二百十條、第三百三十九條第一項、第五十五條、第四十一條第一項
、第二百十九條，罰金罰鍰提高標準條例第一條前段、第二條，判決如主文。
中      華      民      國    九十一    年     十二     月    三十一    日
                              臺灣新竹地方法院刑事第一庭
                                      審判長法  官  賴  淑  敏
                                            法  官  彭  淑  苑
                                            法  官  楊  麗  文
右正本證明與原本無異。
如不服本判決，應於判決送達後十日內向本院提出上訴狀( 應附繕本 )，上訴於
臺灣高等法院。
                                            書記官  陳  秀  子
中      華      民      國    九十一    年     十二     月    三十一    日
附表：（金額以新臺幣為單位）
┌──┬──────────┬──────────────┐
│編號│時間（八十六年）    │匯入被告帳戶之金額（新臺幣）│
├──┼──────────┼──────────────┤
│一  │三月十七日          │十萬                        │
├──┼──────────┼──────────────┤
│二  │三月二十七日        │十萬元                      │
├──┼──────────┼──────────────┤
│三  │三月二十八日        │十萬元                      │
├──┼──────────┼──────────────┤
│四  │四月十日            │十萬元                      │
├──┼──────────┼──────────────┤
│五  │四月十七日          │十萬元                      │
├──┼──────────┼──────────────┤
│六  │五月十二日          │十萬元                      │
├──┼──────────┼──────────────┤
│七  │六月二日            │五萬元                      │
├──┼──────────┼──────────────┤
│八  │六月十一日          │十萬元                      │
├──┼──────────┼──────────────┤
│九  │六月二十七日        │十萬元                      │
├──┼──────────┼──────────────┤
│十  │十一月四日          │十萬元（五萬元匯二筆）      │
├──┼──────────┼──────────────┤
│十一│十一月二十四日      │五萬元                      │
├──┴──────────┼──────────────┤
│  共          計          │一百萬元                    │
└─────────────┴──────────────┘
如不服本判決，應於判決送達後十日內向本院提出上訴狀（應附繕本），上訴於臺灣
高等法院。
附錄本案論罪科刑實體法條全文：
刑法第三百三十九條
意圖為自己或第三人不法之所有，以詐術使人將本人或第三人之物交付者
，處五年以下有期徒刑、拘役或科或併科一千元以下罰金。
以前項方法得財產上不法之利益或使第三人得之者，亦同。
前二項之未遂犯罰之。
刑法第二百十條
偽造、變造私文書，足以生損害於公眾或他人者，處五年以下有期徒刑。
刑法第二百十六條
行使第二百十條至第二百十五條之文書者，依偽造、變造文書或登載不實事項或使登
載不實事項之規定處斷。
